【裁判字號】    99,破抗,3
【裁判日期】    990513
【裁判案由】    宣告破產
【裁判全文】
臺灣高等法院高雄分院民事裁定           99年度破抗字第3號
抗  告  人  甲○○
上列抗告人因聲請宣告破產事件，對於民國99年3 月31日臺灣高
雄地方法院99年度破字第2 號所為裁定提起抗告，本院裁定如下
：
    主  文
抗告駁回。
抗告程序費用由抗告人負擔。
    理  由
一、抗告意旨略以：破產制度乃係兼為保護保務人及債權人雙方
    之權益，非單獨偏向一方，伊因協助配偶經營食品公司擔任
    連帶保證人，因嚴重經濟不景氣虧損，且因週轉不靈而倒閉
    ，始積欠債務，非奢侈揮霍，伊之債務多是年息達20% 之高
    利貸，累積迄今每月積欠之利息近新台幣（下同）20萬元，
    伊縱不吃不喝，亦不可能付得夠利息，更是一輩子不可能還
    任何本金，早已無力償還支付任何債務，已符合破產法「不
    能清償債務」客觀上負債大於資產之要件，且有破產之必要
    ，以維護伊法律上之權利。伊願捨棄所有生活費用，將所餘
    財產全數由債權人分配，伊現有之財產，均未有別除權，均
    為普通財產之金額為653 萬3,888 元以上，得構成破產財團
    ，以支付破產程序所生之費用及分配債務，更何況，以伊之
    剩餘財產，債權人素質統一且人數非多，足以支付破產財團
    費用及財團債務，具有破產實益云云。
二、按破產法第57條規定，債務人不能清償債務者，固得宣告破
    產。惟如債務人無財產可構成破產財團，或債務人之財產不
    敷清償破產財團費用及財團債務時，倘仍進行破產程序，債
    務人無從依破產程序清理其債務，反而徒增財團費用之支出
    ，其破產程序即毫無實益，參照司法院25年院字第1505號解
    釋意旨，自應以裁定駁回其聲請。
三、按告人積欠高雄縣燕巢鄉農會借款604 萬4,487 元、萬泰商
    業銀行股份有限公司借款55萬8,563 元（含本金、利息及違
    約金）、荷商荷蘭銀行股份有限公司卡款60萬7,958 元，債
    權人均不同意其聲請宣告破產，有債權人清冊及各債權銀行
    函文、陳報狀在卷可參（原審卷7 頁、43至47頁）。抗告人
    分別投資倉園食品股份有限公司（下稱倉園公司）15萬股計
    150 萬元、元福食品有限公司（下稱元福公司）790 萬元，
    有稅務電子閘門財產所得調件明細表（本院卷77頁）附卷，
    但抗告人主張倉園公司股東5 人，股份計60萬股，包括張麗
    寧（2 萬股）、謝明源（40萬股）、李淵源、何清山（各7
    萬股）、高沅伯（4 萬股），其已非該公司股東（原審卷80
    頁、83頁）；而元福公司向財政部台灣省南區國稅局岡山稽
    徵所申請自民國99年5 月1 日起至100 年4 月40日止暫停營
    業獲准，有該稽所99年5 月5 日南區國稅岡山三字第099300
    1842號函附卷（本院卷74頁），故抗告人主張其投資元福公
    司之股權，亦無任何價值（原審卷80頁）。抗告人亦自承有
    債務1,104 萬1,000元（原審卷7 頁），而執行法院於99年1
    月8 日分配拍賣抗告人與其配偶謝杭芸之不動產，債權人未
    獲清償之債權額達5,025 萬7,261 元，有分配表及分配筆錄
    可稽（原審卷68至75頁、本院卷73頁）。是以抗告人主張其
    債務大於資產，應屬可採。
四、抗告人固陳稱其目前所有土地5 筆共值643 萬7,888 元及門
    牌號碼高雄縣燕巢鄉○○路20號房屋經拍賣所得價金為9 萬
    6,000 元，未經設定抵押權云云。惟該5 筆土地及房屋業經
    執行法院拍賣分配，不足清償債權人高雄縣燕巢鄉農會等債
    權人之債權（原審卷68頁、8 頁）。抗告人自承每月積欠之
    利息約20萬元（本院卷6 頁），是抗告人主張其有財產653
    萬3,888 元（即上開土地及建物合計價值），可構成破產財
    團，且其債務約為1,104 萬1,000 元，償債比例為59% 云云
    （本院卷8 頁），自非可採。依前開說明，無從依破產程序
    清理其債務。從而，抗告人聲請宣告破產，無宣告破產之實
    益，不應准許。原裁定駁回抗告人之聲請，理由雖有部分不
    同，惟結論相同，應予維持。抗告意旨指摘原裁定不當，求
    予廢棄，為無理由，應予駁回。
五、據上論結，本件抗告為無理由，應依破產法第5 條，民事訴
    訟法第495 條之1 第1 項、第449 條第2 項、第95條、第78
    條，裁定如主文。
中    華    民    國    99    年    5     月    13    日
                            民事第六庭
                                審判長法官  許明進
                                法      官  徐文祥
                                法      官  李炫德
以上正本證明與原本無異。
如不服本裁定應於送達後10日內向本院提出再抗告狀（並按他造
當事人之人數附繕本），並繳納再抗告費新臺幣1,000 元。
再為抗告僅得以適用法規顯有錯誤為理由，並應委任律師為代理
人。
中    華    民    國    99    年    5     月    13    日
                                書  記  官  盧雅婷
附註：
抗告人之配偶、三親等內之血親、二親等內之姻親，或抗告人為
法人、中央或地方機關時，其所屬專任人員具有律師資格並經法
院認適當者，亦得為第三審代理人。
抗告人或其法定代理人具有律師資格者及前項情形，應於提起抗
告或委任時釋明之。

司法院資訊處製作；財團法人民間司法改革基金會備份。
